臺灣桃園地方法院刑事判決
111年度易字第311號
公  訴  人  臺灣桃園地方檢察署檢察官 
被      告  李朝陽


上列被告因詐欺案件，經檢察官提起公訴（110年度調偵緝字第1
60號），本院判決如下：
        主  文
李朝陽無罪。
        理  由
一、公訴意旨以：被告李朝陽原係告訴人劉廷福之鄰居，竟意圖
    為不法之所有，基於詐欺取財之犯意，於民國107年10月間
    ，在桃園市楊梅區秀才路207巷3弄內，陸續向劉廷福佯稱其
    欲回大陸南寧地區處理房屋出租事務，可陪同劉廷福搭機往
    返中國大陸地區南寧縣探親，惟須由劉廷福支付其機票費用
    新臺幣(下同)3萬元作為費用，並以其父親李阿塗在苗栗競
    選為由，向劉廷福借款10萬元，並約明該10萬元於其帶同劉
    廷福返回中國大陸地區時，由其提領等值之人民幣返還予劉
    廷福，致劉廷福陷於錯誤，分別於107年10月中旬、同年月2
    6日前某日，在桃園市○○區○○路000巷0○0弄00號劉廷福住處
    內，以現金3萬元、10萬元交付予李朝陽。嗣李朝陽取得該
    等款項後，藉故以各種理由拖延，未依約帶同劉廷福前往中
    國大陸地區，亦未返還任何款項，劉廷福始悉受騙。認被告
    涉有刑法第339條第1項之詐欺取財罪嫌云云。
二、按犯罪事實應依證據認定之，無證據不得認定犯罪事實，刑
    事訴訟法第154條第2項定有明文。本件公訴人指被告涉有詐
    欺取財犯嫌，無非以被告李朝陽於偵查中供述其有自告訴人
    收受13萬元，因自己要前往中國大陸地區處理房屋、帳戶事
    宜，告訴人欲往中國大陸地區探望親戚，而與告訴人約定，
    要陪同告訴人前往中國大陸地區，才向告訴人收取3萬元，
    但最後沒有成行，其另有向告訴人借款10萬元，與告訴人約
    定到中國大陸地區後，再換成人民幣還給告訴人云云、告訴
    人於警詢、偵查中之指述、證人王亞芸、王鵬凱於偵查中之
    證述、借據影本1份、通訊軟體為微信對話紀錄1份、被告入
    出境資訊連結作業查詢結果1份為其論據。被告於檢察官訊
    問、本院準備程序、審理中堅決否認有公訴人所指詐欺取財
    犯意與犯行，辯稱：其有向告訴人借款10萬元，分3次借款
    用以周轉，償還其所欠他人之債務，另3萬元是告訴人要買
    機票與其一起前往大陸的機票錢，後來告訴人說不去，就沒
    有成行。嗣該3萬元機票錢連同10萬元借款，其就寫了借款1
    3萬元借據給告訴人等情。經查：（一）、被告確有於107年
    10月前，向告訴人借款10萬元，告訴人另交付3萬元給被告
    購買被告陪同告訴人前往大陸之機票錢。於107年10月間原
    定前往大陸之時間，被告未與告訴人前往，被告遂書立向告
    訴人借款13萬元之借據，並約定於107年11月30日前返還該
    款項，屆期被告並未返還告訴人該款項等情，經被告於檢察
    官訊問、本院準備程序、審理中陳明，且經告訴人於告訴狀
    及警詢中指明，且有該借據影本1份可稽，此部分事實堪予
    認定。（二）、告訴人於告訴狀及警詢中先後陳稱：因年事
    已高，希望有生之年返回大陸廣西省南寧探親。表示可陪同
    前往， 機票錢由告訴人負責，遂交付3萬元予被告購買機票
    等情，於檢察官訊問時僅稱：被告騙我錢，被告跟我拿現金
    13萬元云云，足認告訴人本即有意前往大陸探親，被告表示
    願陪同前往，告訴人同意負擔機票錢，並交付被告3萬元購
    買機票。又告訴人於檢察官訊問時僅稱：被告騙我錢，被告
    跟我拿現金13萬元云云，並未具體指述被告如何對其施用詐
    術，使其交付財物。又依告訴人所提王亞芸手機通訊軟體微
    信與被告之對話訊息，被告確有傳送旅客姓名為被告與告訴
    人之機票訂位資訊。大陸商中國南方航空股份有限公司臺灣
    分公司110年7月30日南航台字第210003號函則以該公司訂位
    購票旅客搭乘相關紀錄系統內只保留半年，無法提供旅客劉
    廷福107年10月之訂票相關資訊等情。又依被告之入出境查
    詢結果－入出境連結作業所示：被告字100年至107年7月17日
    間，每年均有數次入出境紀錄等情，尚難認被告所稱其經常
    入出往返大陸地區之情為虛。至告訴人雖指稱107年10月間
    未搭機前往大陸廣西南寧，係被告多次更改班機時間，企圖
    拖延，始未成行云云，被告於本院準備程序時則稱：是告訴
    人自己說不去的等情，檢察官於審理中訊問證人王鵬凱：但
    被告有說出發前一晚，劉廷福說他不要出國，當時你在場？
    證人王鵬凱答：這部分我沒有印象等語。而告訴人於本件繫
    屬（111年1月20日）前之109年12月6日已死亡，有死亡證明
    書1份之記載可憑，已無法向告訴人確認告訴人究有無自行
    取消該次行程不欲前往，抑或係被告延誤所致。惟告訴人本
    即要回大陸地區探親，且同意負擔陪同之被告之機票錢，所
    交付予被告之3萬元本係作為購買機票之費用，尚不能證明
    係被告對告訴人施用詐術而使告訴人交付，亦難認被告自始
    對該3萬元即存有不法所有之意圖。（三）告訴人於告訴狀
    及警詢中雖指被告係以其父親李阿塗在苗栗競選為由，向告
    訴人借款10萬元云云，被告於偵查及本院審理中是承其有向
    告訴人先後借款計10萬元之情，並有借據影本1份之可佐。
    惟被告堅決否認有以其父親李阿塗在苗栗競選為由，向告訴
    人借款，而係以其自己債務周轉之需，向告訴人借款。證人
    王亞芸於檢察官訊問時陳稱：10萬元部分告訴人本來不願告
    訴我們，後發現自己可能被騙，才告訴我們，交付日期我不
    清楚云云，可見證人王亞芸就10萬元借款之經過，並未親自
    見在場見聞，係嗣後經告訴人告知，屬傳聞證據，本無證據
    能力，且其就該借款交付情形亦不清楚，自不能證明係被告
    施用詐術使告訴人交付該10萬元。證人王鵬凱於檢察事務官
    詢問時陳稱：107年10月29日寫據借據時，告訴人有說10萬
    元部分被告以他父親需要用錢為由向告訴人拿10萬元，被告
    承認他有拿10萬元，旦並沒有說拿10萬元的原因為何云云，
    其於檢察官訊問時陳稱：正確說被告只承認向告訴人拿了13
    萬元。簽借據那天，在電話中告訴人跟我說之前被告已經跟
    他拿了一筆錢云云。證人王鵬凱於本院審理中證稱：10萬元
    的錢是告訴人跟我說是去廣西南寧換成人民幣用的，不是借
    給被告的，分幾次交付我不知道。告訴人沒有跟我提過被告
    向他借錢的事云云，可知證人王鵬凱就告訴人交付10萬元與
    被告之經過，亦未親自見在場見聞，係嗣後經告訴人告知，
    屬傳聞證據，本無證據能力。且依證人王鵬凱於本院審理中
    所述：10萬元的錢是告訴人跟我說是去廣西南寧換成人民幣
    用的，不是借給被告的，分幾次交付我不知道。告訴人沒有
    跟我提過被告向他借錢的事云云，亦不能證明被告有以其父
    親李阿塗在苗栗競選為由，施詐向告訴人借款10萬元。又證
    人王鵬凱於本院審理中所述：10萬元的錢是告訴人跟我說是
    去廣西南寧換成人民幣用的，不是借給被告的云云，亦與告
    訴人所指被告係以其父親李阿塗在苗栗競選為由，向告訴人
    借款10萬元云云不符，亦有瑕疵可指。（四）又借據影本1
    份係被告所書立，係被告表明向告訴人借得13萬元，於107
    年10月29日收訖，並言明於107年11月30日還清等情，被告
    雖非於107年10月29日收受該借款，惟被告已同意將上開10
    萬元借款，連同所收受之3萬元機票錢轉為借款，併計為13
    萬元借款，且同意於107年11月30日返還等情，僅能證明被
    告確有對告訴人負有該13萬元之債務，於107年11月30日前
    須返還告訴人，然並無法證明被告係施用詐術取得該款項。
    而通訊軟體為微信對話紀錄1份，係證人王亞芸與被告間於1
    07年10月22日至109年2月間，就告訴人原擬回大陸探親之相
    關事宜，與上開款項被告逾期未還款之催討、聯絡之對話訊
    息內容，並不能證明被告有向告訴人施用詐術使告訴人交付
    財物情事。而被告入出境資訊連結作業查詢結果1份，係被
    告上開期間入出境之記錄，雖顯示被告107年7月17日入境後
    至查詢時未再出境，然僅能證明被告於107年10月間，確實
    未陪同告訴人出境前往大陸探親，然亦無法證明被告有何詐
    欺情事。綜上所述。檢察官所舉證據，均不能證明被告犯罪
    ，自應諭知被告無罪之判決。
三、據上論斷，應依刑事訴訟法第301條第1項，判決如主文。
本案經檢察官曾柏涵起訴，經檢察官劉仲慧到庭執行職務。
中　　華　　民　　國　　111 　年　　12　　月　　19　　日
                        臺灣桃園地方法院刑事第3庭
                            審判長法  官  謝順輝
                                  法  官  施育傑
                                  法  官  呂秉炎
以上正本證明與原本無異。
如不服本判決應於收受判決正本後20日內向本院提出上訴書狀（
應附繕本），並應敘述具體理由，上訴於臺灣高等法院。其未敘
述上訴理由者，應於上訴期間屆滿後20日內向本院補提上訴理由
書狀（應附繕本）。
                                  書記官  謝宗翰
　　　　　　　　　　　　　　　　　
　　　　　　　　　　　　　　　　　
　　　　　　　　　　　　　　　　　
中　　華　　民　　國　　111 　年　　12　　月　　19　　日